【裁判字號】    98,審易,1575
【裁判日期】    980831
【裁判案由】    詐欺
【裁判全文】
臺灣高雄地方法院刑事判決            98年度審易字第1575號
公  訴  人  臺灣高雄地方法院檢察署檢察官
被      告  甲○○
                    另案在臺灣高雄戒治所強制戒治中
上列被告因詐欺等案件，經檢察官提起公訴（98年度偵字第1535
7 號、第16320 號），本院改依簡式審判程序審理，判決如下：
    主  文
甲○○犯行使偽造私文書罪，累犯，處有期徒刑陸月，如附表編
號1 所示之偽造署押、印文及未扣案之偽造「乙○○」印章壹枚
，沒收之；又犯行使偽造私文書罪，累犯，處有期徒刑陸月，如
附表編號2 所示之偽造署押、印文及未扣案之偽造「乙○○」印
章壹枚，沒收之；又幫助犯詐欺取財罪，累犯，處有期徒刑柒月
。應執行有期徒刑壹年貳月，如附表編號1 、2 所示之偽造署押
、印文及未扣案之偽造「乙○○」印章壹枚，沒收之。
    事  實
一、甲○○前因肅清煙毒條例案件，經臺灣臺南地方法院以82年
    度訴字第1074號判決，判處有期徒刑2 年6 月、8 年，應執
    行有期徒刑10年確定，入監服刑後，於民國87年5 月4 日因
    假釋出監，嗣遭撤銷假釋，再度入監服刑，於95年11月16日
    執行完畢。詎仍不知悔改，於97年5 月間，與某真實姓名、
    年籍不詳，綽號「阿祥」之成年男子，共同基於偽造印章之
    犯意聯絡，由該綽號「阿祥」之人偽造「乙○○」印章1 枚
    後，於同年5 月26日，在國道1 號新營交流道下，將該偽造
    之印章交付與甲○○，甲○○並同時取得貼有其相片之偽造
    之「乙○○」國民身分證、健保卡各1 張（偽造國民身分證
    、健保卡部分，業經臺灣臺南地方法院以97年訴字第1842號
    判決，判處有罪確定）。嗣甲○○即基於意圖供冒用身分使
    用而行使偽造國民身分證、行使變造特種文書及偽造私文書
    並持以行使之犯意，在未經乙○○同意或授權之狀況下，於
    97年7 月24日，先後至如附表所示之2 家金融機構，在如附
    表所示之文件上，以親自簽名、蓋印前開偽造印章之方式，
    偽造產生如附表所示之「乙○○」署押、印文，再將該等文
    件連同前開偽造之「乙○○」國民身分證、健保卡持向該金
    融機構承辦人員行使，冒以乙○○名義向如附表所示之金融
    機構申辦如附表所示之帳戶使用，足生損害於各該金融機構
    、乙○○本人及戶政機關對於國民身分證、全民健康保險機
    關對於健保卡管理之正確性。
二、甲○○應知他人取得第三人之金融存款帳戶使用，係為掩飾
    渠等不法行徑，避免有偵查犯罪權限之執法人員循線查緝，
    且在客觀上亦可預見一般取得他人帳戶使用之行徑，常與財
    產犯罪所需有密切之關聯，竟以縱有人持其交付之帳戶作為
    詐騙之犯罪工具亦不違背其本意之幫助犯意，於97年7 月25
    日上午10時許，在國道1 號新營交流道下，將其冒用乙○○
    名義所申請取得之如附表所示2 個帳戶之存摺、提款卡、密
    碼及前開偽造之「乙○○」印章，交付與真實姓名、年籍不
    詳，綽號「阿祥」及「阿雄」之2 名成年男子。嗣取得上開
    帳戶之人，基於意圖為自己不法所有之犯意，先後於：
(一)、97年9 月下旬某日，去電與丁○○，向丁○○謊稱其係檢察
    官，並謂丁○○之帳戶已遭到凍結，須依指示進行匯款云云
    ，致丁○○陷於錯誤，依指示於97年9 月23日中午12時41分
    許，匯款新臺幣（下同）96萬元至如附表編號1 所示帳戶，
    嗣為詐騙之人，旋將該款項領出，致丁○○受有損害。之後
    丁○○發現遭詐騙，乃報警處理，經警循線查悉上情。
(二)、97年9 月25日上午10時許，去電與丙○○，向丙○○謊稱係
    警方人員，並謂丙○○之銀行帳戶已遭歹徒作為人頭帳戶使
    用，需依指示將其帳戶內之存款予以集中云云，致丙○○陷
    於錯誤，依指示於同日下午2 時許，將8 萬元款項存入如附
    表編號2 所示帳戶內，嗣為詐騙之人，旋將該款項領出，致
    丙○○受有損害。之後丙○○發現遭詐騙，乃報警處理，經
    警循線查悉上情。
三、案經臺南縣政府警察局新營分局報請臺灣臺南地方法院檢察
    署呈請臺灣高等法院檢察署令轉臺灣高雄地方法院檢察署檢
    察官偵查起訴。
    理  由
一、按本件被告甲○○所犯係死刑、無期徒刑、最輕本刑為3 年
    以上有期徒刑以外之罪，其於準備程序就被訴事實為有罪之
    陳述，經受命法官告知簡式審判程序之旨，並聽取其與公訴
    人之意見後，本院認無不得或不宜改依簡式審判程序進行之
    處，爰依刑事訴訟法第273 條之1 第1 項、第284 條之1 ，
    裁定本件由受命法官獨任進行簡式審判程序，合先敘明。
二、前揭犯罪事實，業據被告於本院審理中坦承不諱，核與被害
    人乙○○（見警1 卷第6 至8 頁、警2 卷第4 至9 頁）、丁○○（見警1 卷第1 至5 頁）、丙○○（見警2 卷第1 至3
    頁）於警詢中所述情節相符（上開被告以外之人於審判外所
    為之言詞陳述，因本件已改行簡式審判程序，依刑事訴訟法
    第159 條第2 項之規定，應具有證據能力），並有如附表編
    號1 、2 所示帳戶之開戶資料、交易明細（見警1 卷第40至
    42頁、警2 卷第16、17頁）、被害人丁○○提出之跨行匯款
    回條聯（見警1 卷第24頁）、被害人丙○○提出之活期性存
    款存款憑條（見警2 卷第15頁）在卷可稽，則被告前開自白
    顯與事實相符，堪以採信。本件事證明確，被告前揭犯行，
    足堪認定。
三、論罪科刑部分
(一)、核被告前開犯罪事實一所為，係犯戶籍法75條第2 項、第1
    項之行使偽造之國民身分證罪（持偽造之乙○○國民身分證
    為行使部分）、刑法第216 條、第212 條之行使偽造特種文
    書罪（持偽造之乙○○健保卡為行使部分）及刑法第216 條
    、第210 條之行使偽造私文書罪（行使如附表所示之文件部
    分）；其前開犯罪事實二所為，係犯刑法第30條第1 項、第
    339 條第1 項詐欺取財罪之幫助犯。被告偽造被害人乙○○
    印章及在附表所示文件上偽造被害人乙○○簽名、印文之行
    為，乃偽造該等私文書之部分行為，應為偽造私文書之行為
    所吸收（最高法院44年臺上字第864 號判例意旨參照）；又
    其偽造該等私文書後進而行使，偽造之低度行為應為行使之
    高度行為所吸收，均不另論罪。另被告前開偽造印章犯行，
    雖未經檢察官提起公訴，然既與上開偽造文書罪部分，有前
    揭吸收關係，自為起訴效力所及，本院得併予審理，附此敘
    明。
(二)、被告於前開犯罪事實一中，分別以一行使行為，而犯上開3
    罪，為想像競合犯，應依刑法第55條規定，均從一重以行使
    偽造私文書罪處斷。又被告以一提供帳戶予他人使用之行為
    ，同時幫助他人為上開犯罪事實二所示之2 起詐欺取財犯行
    ，亦係以一行為觸犯數罪名，為想像競合犯，應依刑法第55
    條規定，論以情節較重之詐騙被害人丁○○之幫助詐欺取財
    罪。
(三)、被告所犯上開2 起行使偽造私文書罪及幫助詐欺取財罪等3
    罪間，犯意各別、行為互殊，侵害法益有別，自應予以分論
    併罰。至公訴意旨以被告上開2 起行使偽造私文書罪之時間
    、地點緊接，而認被告係基於同一之接續犯意為該2 罪，是
    應論以接續犯之實質上一罪乙節。按所謂接續犯者，就法益
    之侵害而言，需數行為所侵害之法益均屬相同，方能成立，
    本件被告係向不同之金融機構為上開2 起行使偽造私文書犯
    行，業經認定如前，是其所侵害法益顯屬有別，無從論以接
    續犯，公訴意旨於此容有未合，附此敘明。
(四)、被告有上述之前科紀錄乙情，有臺灣高等法院被告前案紀錄
    表在卷可稽，其受有期徒刑執行完畢，5 年內故意再犯本件
    最重本刑為有期徒刑以上之3 罪，均為累犯，應依刑法第47
    條第1 項規定加重其刑。又被告前開幫助詐欺取財罪部分，
    既係幫助犯，爰依刑法第30條第2 項規定，按正犯之刑減輕
    之，並依法先加後減。
(五)、爰審酌被告在知悉國內現今詐騙案件盛行之情形下，竟冒用
    他人名義申請帳戶，再將申請之帳戶隨意提供與實行詐欺犯
    罪者行騙財物，除造成被害人因而受有損失外，並致使國家
    追訴犯罪困難，容易鼓勵犯罪，行為實有可議之處，然念其
    犯後坦承犯行，態度良好，復衡以本件被害人所受詐騙之金
    額等一切情狀，分別判處如主文所示之刑，並定其應執行刑
    ，以資懲儆。至檢察官當庭對被告本件犯行，予以具體求處
    有期徒刑1 年（行使偽造私文書罪部分）、1 年4 月（幫助
    詐欺取財罪部分），經本院審酌上情，認以量處如主文所示
    之刑為適當，檢察官求處之刑尚嫌過重，附此敘明。
(六)、如附表所示文件上之「乙○○」簽名、印文，均係被告偽造
    而生，又前開偽造之「乙○○」印章，雖未扣案，然無證據
    證明業已滅失，均應依刑法第219 條規定，併予宣告沒收。
    至於如附表所示之文件，則因被告持向如附表所示之金融機
    構行使，要屬各該金融機構所有，而非被告所有；另被告所
    行使之上開偽造「乙○○」國民身分證、健保卡，均已於臺
    灣臺南地方法院97年訴字第1842號乙案中宣告沒收，有該案
    判決書可稽，是不就上開文件及偽造之國民身分證、健保卡
    為沒收之宣告，併予敘明。
據上論斷，應依刑事訴訟法第273 條之1 第1 項、第284 條之1
、第299 條第1 項前段，戶籍法第75條第1 項、第2 項，刑法第
11條前段、第210 條、第212 條、第216 條、第339 條第1 項、
第30條、第55條、第47條第1 項、第51條第5 款、第219 條，刑
法施行法第1 條之1 ，判決如主文。
本案經檢察官陳麗琇到庭執行職務。
中    華    民    國    98    年    8     月    31    日
                  刑事第十庭    法  官  陳君杰
以上正本證明與原本無異。
如不服本判決應於收受判決後10日內向本院提出上訴書狀，並應
敘述具體理由。其未敘述上訴理由者，應於上訴期間屆滿後20日
內向本院補提理由書(均須按他造當事人之人數附繕本)「切勿逕
送上級法院」。
中    華    民    國    98    年    8     月    31    日
                                書記官  李承悌
附錄本案所犯法條全文：
戶籍法第75條
意圖供冒用身分使用，而偽造、變造國民身分證，足以生損害於
公眾或他人者，處5 年以下有期徒刑、拘役或科或併科新臺幣50
萬元以下罰金。
行使前項偽造、變造之國民身分證者，亦同。
將國民身分證交付他人，以供冒名使用，或冒用身分而使用他人
交付或遺失之國民身分證，足以生損害於公眾或他人者，處3 年
以下有期徒刑、拘役或科或併科新臺幣30萬元以下罰金。
刑法第210 條
偽造、變造私文書，足以生損害於公眾或他人者，處5 年以下有
期徒刑。
刑法第212 條
偽造、變造護照、旅券、免許證、特許證及關於品行、能力服務
或其他相類之證書、介紹書，足以生損害於公眾或他人者，處1
年以下有期徒刑、拘役或300 元以下罰金。
刑法第216 條
行使第210 條至第215 條之文書者，依偽造、變造文書或登載不
實事項或使登載不實事項之規定處斷。
刑法第339 條第1 項
意圖為自己或第三人不法之所有，以詐術使人將本人或第三人之
物交付者，處5 年以下有期徒刑、拘役或科或併科1000元以下罰
金。
附表：
┌──┬──────┬──────┬─────┬────────┐
│編號│金融機構    │帳戶之帳號  │偽造之文件│偽造之署押、印文│
├──┼──────┼──────┼─────┼────────┤
│ 1  │彰化銀行新營│000000000000│個人戶顧客│「乙○○」之簽名│
│    │分行        │00          │資料卡    │1 枚、印文2 枚  │
├──┼──────┼──────┼─────┼────────┤
│ 2  │華南商業銀行│000000000000│印鑑卡    │「乙○○」之簽名│
│    │新營分行    │            │          │1 枚、印文2 枚  │
└──┴──────┴──────┴─────┴────────┘


司法院資訊處製作；財團法人民間司法改革基金會備份。
